臺灣高等法院刑事判決
111年度上訴字第1952號
上  訴  人  
即  被  告  吳明鴻



選任辯護人  林志輝律師（法扶律師）
上列上訴人即被告因違反毒品危害防制條例案件，不服臺灣臺北
地方法院110年度訴字第974號，中華民國111年5月13日第一審判
決（起訴案號：臺灣臺北地方檢察署110年度偵字第24660、2804
4號），提起上訴，本院判決如下：
    主  文
上訴駁回。
    事  實
一、吳明鴻基於販賣第二級毒品以營利之犯意，與附表所示「交
    易對象」達成買賣毒品之合意，由「交易對象」以附表所示
    「給付方式」給付「價金」，另由吳明鴻於附表所示「交易
    時間」及「交易地點」，交付如附表所示「數量」之第二級
    毒品甲基安非他命予「交易對象」。嗣經警循線追查，始悉
    上情　
二、案經臺北市政府警察局刑事警察大隊報請臺灣臺北地方檢察
    署檢察官偵查起訴。
    理  由
壹、本院審理範圍
一、按刑事訴訟法第348條規定：（第1項）上訴得對於判決之一
    部為之。（第2項）對於判決之一部上訴者，其有關係之部
    分，視為亦已上訴。但有關係之部分為無罪、免訴或不受理
    者，不在此限。（第3項）上訴得明示僅就判決之刑、沒收
    或保安處分一部為之。本件原審認定上訴人即被告吳明鴻係
    犯修正前毒品危害防制條例第4條第2項之販賣第二級毒品罪
    （共8罪）、毒品危害防制條例第4條第2項之販賣第二級毒
    品罪（共13罪），經依刑法第47條第1項、（修正前）毒品
    危害防制條例第17條第2項規定先加後減後，各量處被告如
    附表所示之宣告刑，並定應執行有期徒刑9年6月，暨為相關
    沒收之諭知。被告不服原判決，提起上訴，自應適用刑事訴
    訟法第348條定其上訴範圍。本件依被告之上訴理由狀，僅
    爭執原判決之刑，嗣被告及其辯護人於本院準備程序時亦已
    言明僅就「原判決之刑」提起上訴（見本院卷第96頁），而
    檢察官則未提起上訴，故本件上訴範圍只限於原判決之刑部
    分，被告未表明上訴之認定犯罪事實（即原判決之論罪）、
    沒收等其餘部分，則均不在上訴範圍。
二、至本院前引之犯罪事實（含附表），業據原判決認定在案，
    並非在本院審理範圍內，惟為便於檢視、理解本件案情，乃
    予以臚列記載，併此敘明。
貳、實體方面
一、刑之說明
　㈠刑之加重：　
　⒈司法院釋字第775號解釋意旨，係闡釋行為人雖符合刑法第47
    條第1項累犯規定之要件，法院仍應依個案犯罪情節，具體
    審酌行為人犯罪之一切情狀暨所應負擔之罪責，以裁量應否
    依累犯加重之規定加重其刑。例如原應量處最低法定刑，於
    其所犯之罪不符合刑法第59條所定酌減其刑要件之情形，若
    依累犯之規定加重其最低本刑，致行為人被量處超過其所犯
    之罪之法定最低本刑，將使其所承受之刑罰超逾其所應負擔
    之罪責，而違背憲法比例及罪刑相當原則者，法院應裁量是
    否依累犯加重之規定加重其法定最低本刑（最高法院110年
    度台上字第2017號判決意旨參照）。
　⒉被告上訴意旨略以：被告構成累犯之事實及應加重其刑之事
    項，均應由檢察官主張並具體指出證明之方法後，經法院調
    查辯論，方得作為論以累犯及是否加重其刑之裁判基礎。故
    被告於本件是否構成累犯，似可再審酌云云。經查，被告前
    因販賣毒品等案件，經原審法院以102年度訴字第109號判決
    判處應執行有期徒刑5年2月確定；又因施用毒品案件，經臺
    灣新北地方法院以103年度簡字第3116號判決判處有期徒刑3
    月確定。嗣經入監接續執行上開徒刑，於107年5月23日假釋
    出監，並於108年2月18日假釋期滿未經撤銷而以執行完畢論
    ，此有本院被告前案紀錄表附卷可按，其受有期徒刑執行完
    畢，於5年以內故意再犯本件最重本刑為有期徒刑以上之罪
    ，均為累犯。又被告構成累犯並應加重其刑，業據檢察官於
    起訴書及本院審理時具體主張，並引用本院被告前案紀錄表
    為證，被告、辯護人對該前案紀錄表所載亦不爭執。本院審
    酌被告前已有販賣毒品之前案紀錄，其於前案入監執行完畢
    後未久，非僅未能與毒品劃清界線，反無視法律嚴厲禁制，
    旋自108年12月25日起陸續再為罪質相同之本案各該販毒犯
    行，足徵其並未真正悛悔改過，刑罰反應力確屬薄弱，且以
    本件犯罪情節而言，亦具相當惡性，酌量加重其刑，不致使
    其所承受之刑罰超過其所應負擔之罪責，自應酌量加重其刑
    ，延長矯正期間，俾助其之再社會化，亦符合憲法罪刑相當
    原則之要求，爰依刑法第47條第1項規定，均加重其刑（惟
    法定本刑為無期徒刑部分，依法不得加重）。是以，被告上
    訴意旨徒執上詞，主張不應適用累犯加重其刑云云，自無足
    取。　　
  ㈡刑之減輕：
　  次按修正前毒品危害防制條例第17條第2項規定：「犯第4條
    至第8條之罪於偵查及審判中均自白者，減輕其刑」；修正
    後即現行毒品危害防制條例第17條第2項則規定：「犯第4條
    至第8條之罪於偵查及歷次審判中均自白者，減輕其刑」，
    均係為鼓勵是類犯罪行為人自白、悔過，並期訴訟經濟、節
    約司法資源而設，故此所謂「自白」，應係指對自己之犯罪
    事實全部或主要部分為肯定供述之意。查被告於警詢、偵訊
    、原審及本院審理時，對於本件犯罪事實均坦承不諱，是就
    附表編號1至8所示部分，依修正前毒品危害防制條例第17條
    第2項規定減輕其刑；就附表編號9至21所示部分，則依毒品
    危害防制條例第17條第2項規定減輕其刑。　
　㈢刑之加減的順序：
    被告所為販賣第二級毒品犯行，分別有上開加重其刑及減輕
    其刑規定之適用，爰依刑法第71條第1項規定，先加而後減
    之（惟法定本刑為無期徒刑部分，依法不得加重）。
　㈣其他無減刑規定適用之說明：　
　⒈本件並無毒品危害防制條例第17條第1項減免其刑之適用：
　　⑴按毒品危害防制條例第17條第1項規定所稱「供出毒品來源
      ，因而查獲其他正犯或共犯者」，係指犯罪行為人供出毒
      品來源之對向性正犯，或與其具有共同正犯、共犯（教唆
      犯、幫助犯）關係之毒品由來之人的相關資料，諸如其前
      手或共同正犯、共犯之姓名、年籍、住居所或其他足資辨
      別之特徵等項，使調查或偵查犯罪之公務員得據以對之發
      動調查或偵查程序，並因此而確實查獲其人、其犯行者，
      始足該當。雖不以在偵查中供出為限，即審判中始供出者
      ，亦無不可，但犯罪行為人所自白或指認為毒品由來之人
      ，如僅有綽號而難以確定其特徵，或已死亡或通緝等在客
      觀上實已無從使調查或偵查機關人員為有效調查或偵查作
      為，或並未因此而確實查獲被指認人之犯行者，均與上開
      之規定不符（最高法院110年度台上字第3941號判決意旨
      參照）。
　　⑵被告上訴意旨復以：原審辯論終結後，檢察官有通知被告
      到庭，將被告與「東東」之交易過程、給付金額之提款、
      東東之收入證據等，已詳細調查清楚，已達可起訴之程度
      。原審仍認「東東」在通緝中，故被告無毒品危害防制條
      例第17條第1項之適用，然因「東東」隨時可能到案，請
      再調查是否符合該條項減刑之適用云云。經查，被告雖於
      警詢、偵訊中供稱其本案毒品來源為「東東」（按即陳俊
      豪），惟經原審函詢臺北市政府警察局刑事警察大隊，該
      大隊函覆略以：「東東」現因另案未到案執行，經臺灣臺
      中地方檢察署（下稱臺中地檢署）發布通緝，俟追查「東
      東」藏匿處所後，始行聲請搜索票、拘票查緝到案等情，
      有該大隊111年3月9日北市警刑大五字第1113035591號函
      附卷可稽（見原審卷第139頁）；嗣經本院再次函詢該大
      隊查緝結果，該大隊猶函覆略以：「東東」現因毒品案件
      未到案執行，為臺中地檢署發布通緝（有期徒刑8年），
      俟追查「東東」藏匿處所後，再行查緝到案等語，有該大
      隊111年6月14日北市警刑大五字第1113043972號函、本院
      111年7月18日公務電話查詢紀錄表在卷為憑（見本院卷第
      69、137頁）；而「東東」現確仍因案遭通緝中，亦有本
      院被告前案紀錄表附卷可按（見本院卷第45頁）。可見被
      告所供出之「東東」即陳俊豪業因通緝在案，客觀上實已
      無從使調查或偵查機關人員為有效之調查或偵查作為，業
      與上開供出毒品來源而查獲之要件不符。況本院函請警方
      提供偵辦「東東」所涉毒品案件之相關資料，經臺北市政
      府警察局刑事警察大隊函送相關資料至院（見本院卷第71
      至91頁），亦僅有被告之單一指訴、被告及「東東」之中
      國信託銀行帳戶明細等件，難認已達可起訴「東東」販賣
      毒品之門檻，自尚無查獲「東東」之犯行可言。揆諸上揭
      說明，本件應無適用毒品危害防制條例第17條第1項減免
      其刑之餘地，被告執此上訴自非可採。　
　⒉本件並無刑法第59條減輕其刑之適用：　
　  ⑴按刑法第59條之酌量減輕其刑，必須犯罪另有特殊之原因
      與環境，在客觀上足以引起一般同情，認為即使予以宣告
      法定最低度刑期尤嫌過重者，始有其適用。所謂法定最低
      度刑，固包括法定最低本刑，惟遇有其他法定減輕事由者
      ，則係指適用其他法定減輕事由減輕後之最低度刑而言。
      倘被告別有其他法定減輕事由者，應先適用法定減輕事由
      減輕其刑後，猶認其犯罪之情狀顯可憫恕，即使科以該減
      輕後之最低度刑仍嫌過重者，始得適用刑法第59條酌量減
      輕其刑（最高法院110年度台上字第5648號判決意旨參照
      ）。
　　⑵被告上訴意旨又略以：刑法第59條之適用，實乃在比例原
      則下之分配正義考量，原判決所處各刑，似有違反比例原
      則。爰請依刑法第59條減輕其刑云云。查被告所為販毒犯
      行，業已適用（修正前）毒品危害防制條例第17條第2項
      規定減輕其刑，相較原本之法定刑，已減輕甚多（按：其
      法定最低本刑分別為有期徒刑7年、10年，經減輕後，法
      定最低度刑各為有期徒刑3年6月、5年，而本件雖應依累
      犯規定加重其刑，但原審亦僅分別量處有期徒刑3年8月、
      5年2月之刑度），已無情輕法重之憾。再者，衡酌被告無
      視政府反毒政策及宣導，仍意圖牟利而販賣第二級毒品甲
      基安非他命，對於毒品施用來源之提供大有助益，危害他
      人及社會、國家法益，為害之鉅，當非個人一己生命、身
      體法益所可比擬，其主觀惡性及客觀情節仍屬非輕，復考
      量被告正值中壯，不思依循正軌獲取所需，其販賣毒品之
      作為，相較於安分守己正當工作者，顯無法引起一般人之
      同情或憫恕。其既無畏嚴刑之峻厲，僅為貪圖不法利益，
      即鋌而走險屢屢為販賣第二級毒品犯行，自應為其行為負
      責，始符罪刑相當。因此，綜觀其情節，實難認屬輕微，
      洵應嚴厲規範，被告上開所執情詞，並非特殊之原因或堅
      強事由，而在客觀上足以引起一般同情，自無再依刑法第
      59條規定減輕其刑之餘地。原判決循此認定，以本件經適
      用（修正前）毒品危害防制條例第17條第2項減輕其刑後
      ，認科以該減輕後之最低度刑並無過重之情形，故不適用
      刑法第59條減刑規定，自無違誤可言。是以，被告上訴意
      旨徒執前詞，請求依刑法第59條規定減輕其刑云云，亦無
      足取。　
二、上訴駁回之理由　　
　㈠原審因而本於相同見解，依刑法第47條第1項累犯規定加重其
    刑，再依（修正前）毒品危害防制條例第17條第2項規定減
    輕其刑，並審酌被告明知甲基安非他命戕害他人健康，並對
    社會治安造成潛在危害，竟為求牟利而助長毒品流通，所為
    甚屬不該，應嚴加非難。惟念被告犯後始終坦承犯行，犯後
    態度良好，目前已戒除毒癮，據其提出永春X光醫事檢驗所
    毒品尿液檢查報告書存卷可憑（見原審卷第147頁），兼衡
    其於原審審理時自陳：國中畢業，現職物流業理貨員，月薪
    約新臺幣2萬餘元，目前需要照顧女兒等生活狀況（見原審
    卷第167頁），暨其所述：我知道做錯就是做錯。我於109年
    在網路上認識現任女友後才真正想要悔改，再也不會碰毒品
    ，也不想再跟這些買賣毒品的人聯絡，希望法院給我一個機
    會，早日回到社會之意見（見原審卷第167至168頁）等一切
    情狀，酌情分別量處被告如附表所示之宣告刑，並定應執行
    有期徒刑9年6月。經核原審之量刑尚屬妥適，並無不合。
  ㈡被告上訴意旨復略以：原判決就各罪多處有期徒刑3年8月，
    但其所定之應執行刑，竟是如此之重，爰請從輕量刑云云。
    惟按刑之量定及定應執行刑，屬為裁判之法院得依職權自由
    裁量之事項，苟其量刑已以行為人之責任為基礎，並斟酌刑
    法第57條各款所列情狀，在法定刑度內，酌量科刑，無顯然
    失當或違反公平、比例及罪刑相當原則者，亦無偏執一端，
    致明顯失出失入情形，自不得指為違法。又數罪併罰之定應
    執行刑，乃對犯罪行為人人格及所犯各罪間的整體關係之總
    檢視，屬為裁判之法院得依職權自由裁量之事項，苟其定應
    執行之刑時，並不違反刑法第51條各款所定之方法或範圍（
    即法律之外部性界限），且無明顯違背公平、比例原則或整
    體法律秩序之理念（即法律之內部性界限），即不得任意指
    為違法或不當（最高法院110年度台上字第3197號判決意旨
    參照）。本院審酌原判決就被告之犯罪情節及科刑部分之量
    刑基礎，已於理由欄內具體說明，業見前述，顯已斟酌刑法
    第57條各款事由，係以行為人責任為基礎，兼顧對被告有利
    與不利之科刑資料，既未逾越法定範圍，亦無違背公平正義
    之精神，客觀上不生量刑畸重或有所失入之裁量權濫用，核
    與罪刑相當原則無悖，自不得再任意指摘或摭拾其中之片段
    而指稱原判決量刑有所不當或違法。況修正前販賣第二級毒
    品罪法定最低本刑為有期徒刑7年，修正後即現行販賣第二
    級毒品罪法定最低本刑為有期徒刑10年，經原審依（修正前
    ）毒品危害防制條例第17條第2項規定減輕其刑後，僅各量
    處被告有期徒刑3年8月、5年2月，已幾近於法定最低度刑，
    對被告甚為寬厚。又原判決係就被告所犯各罪對法益侵害之
    加重效應，以及罪數所反應行為人人格及犯罪傾向等情狀為
    整體評價，始在各刑中之最長期（即5年2月）以上，各刑合
    併之刑期（即96年6月）以下之範圍，定其應執行之刑為有
    期徒刑9年6月，業已合宜縮減其合併之刑期，而給予寬厚之
    刑罰折扣，難認有逾越法律規定範圍，或濫用裁量權限之違
    法情形。是原審量刑及定刑結果，縱仍與被告主觀上之期待
    有所落差，仍難遽指原審就宣告刑及執行刑之量定有何不當
    或違法。因此，被告上訴意旨徒執前揭情詞，指摘原審就刑
    之量定過重云云，要非足取。
　㈢準此，被告上訴指摘原審就刑之量定過重，並請求依毒品危害防制條例第17條第1項、刑法第59條規定減輕其刑，且主張不應依刑法第47條第1項加重其刑，俱非可採，是其上訴為無理由，應予駁回。　
據上論斷，應依刑事訴訟法第368條，判決如主文。
本案經檢察官徐名駒提起公訴，由檢察官邱美育到庭執行職務。
中　　華　　民　　國　　111 　年　　7 　　月　　27　　日
　　　　　　　　　刑事第九庭  審判長法　官  潘翠雪
　　　　　　　　　　　　　　　　　  法　官  陳俞婷
　　　　　　　　　　　　　　　　　  法　官  陳信旗
以上正本證明與原本無異。
如不服本判決，應於收受送達後20日內向本院提出上訴書狀，其
未敘述上訴之理由者並得於提起上訴後20日內向本院補提理由書
（均須按他造當事人之人數附繕本）「切勿逕送上級法院」。
                                    書記官  董佳貞
中　　華　　民　　國　　111 　年　　7 　　月　　27　　日
附表：
編號 交易 對象 交易 時間 交易地點 數量 價金 給付 方式 原判決諭知之罪名及宣告刑 1 羅翔 108年12月25日某時許 臺北市○○區○○○路000巷00號  17.5公克 15,000元 （未給付價金） 吳明鴻犯販賣第二級毒品罪，累犯，處有期徒刑參年捌月。 2  109年1月23日22時許  11公克 15,500元 轉帳至被告名下之中華郵政帳號00000000000000號帳戶 吳明鴻犯販賣第二級毒品罪，累犯，處有期徒刑參年捌月。 3  109年2月19日22時許  6公克 11,000元  吳明鴻犯販賣第二級毒品罪，累犯，處有期徒刑參年捌月。 4  109年3月15日9時1分之前後某時許 臺北市○○區○○路與○○街口 17.5公克 13,000元  吳明鴻犯販賣第二級毒品罪，累犯，處有期徒刑參年捌月。 5  109年4月17日23時許  17.5公克 13,000元 轉帳至被告名下之中國信託商業銀行帳號000000000000號帳戶 吳明鴻犯販賣第二級毒品罪，累犯，處有期徒刑參年捌月。 6  109年6月25日15時35分之前後某時許 臺北市○○區○○○路000巷00號 8公克 12,000元  吳明鴻犯販賣第二級毒品罪，累犯，處有期徒刑參年捌月。 7  109年6月26日14時12分之前後某時許  8公克 9,000元  吳明鴻犯販賣第二級毒品罪，累犯，處有期徒刑參年捌月。 8  109年7月5日1時18分之前後某時許  6公克 7,000元  吳明鴻犯販賣第二級毒品罪，累犯，處有期徒刑參年捌月。 9 陳俊雄 109年7月21日13時32分許  8公克 10,000元  吳明鴻犯販賣第二級毒品罪，累犯，處有期徒刑伍年貳月。 10  109年7月31日至8月5日間某日某時許  8公克 11,000元  吳明鴻犯販賣第二級毒品罪，累犯，處有期徒刑伍年貳月。 11  109年8月5日5時22分許  8公克 11,000元  吳明鴻犯販賣第二級毒品罪，累犯，處有期徒刑伍年貳月。 12  109年8月26日23時53分後某時許  8.5公克 9,000元  吳明鴻犯販賣第二級毒品罪，累犯，處有期徒刑伍年貳月。 13  109年9月28日21時44分許  17.5公克 19,000元  吳明鴻犯販賣第二級毒品罪，累犯，處有期徒刑伍年貳月。 14  109年11月1日0時44分許  8公克 9,000元  吳明鴻犯販賣第二級毒品罪，累犯，處有期徒刑伍年貳月。 15 潘威志 109年7月31日4時59分之後某時許  10公克 16,000元  吳明鴻犯販賣第二級毒品罪，累犯，處有期徒刑伍年貳月。 16  109年8月9日14時15分許  8公克 10,000元  吳明鴻犯販賣第二級毒品罪，累犯，處有期徒刑伍年貳月。 17  109年8月11日6時許  4公克 6,800元  吳明鴻犯販賣第二級毒品罪，累犯，處有期徒刑伍年貳月。 18  109年8月15日4時5分許  7公克 10,000元  吳明鴻犯販賣第二級毒品罪，累犯，處有期徒刑伍年貳月。 19  109年9月3日1時39分許  7公克 10,000元  吳明鴻犯販賣第二級毒品罪，累犯，處有期徒刑伍年貳月。 20  109年10月4日6時50分許  7公克 10,000元  吳明鴻犯販賣第二級毒品罪，累犯，處有期徒刑伍年貳月。 21  109年10月31日6時3分許  17.5公克 20,000元  吳明鴻犯販賣第二級毒品罪，累犯，處有期徒刑伍年貳月。 
附錄法條全文：
修正前毒品危害防制條例第4條
    製造、運輸、販賣第一級毒品者，處死刑或無期徒刑；處無
    期徒刑者，得併科新臺幣二千萬元以下罰金。
　　製造、運輸、販賣第二級毒品者，處無期徒刑或七年以上有
    期徒刑，得併科新臺幣一千萬元以下罰金。
　　製造、運輸、販賣第三級毒品者，處七年以上有期徒刑，得
    併科新臺幣七百萬元以下罰金。
　　製造、運輸、販賣第四級毒品者，處五年以上十二年以下有
    期徒刑，得併科新臺幣三百萬元以下罰金。
　　製造、運輸、販賣專供製造或施用毒品之器具者，處一年以
    上七年以下有期徒刑，得併科新臺幣一百萬元以下罰金。
　　前五項之未遂犯罰之。　　　 
毒品危害防制條例第4條
    製造、運輸、販賣第一級毒品者，處死刑或無期徒刑；處無
    期徒刑者，得併科新臺幣三千萬元以下罰金。
　　製造、運輸、販賣第二級毒品者，處無期徒刑或十年以上有
    期徒刑，得併科新臺幣一千五百萬元以下罰金。
　　製造、運輸、販賣第三級毒品者，處七年以上有期徒刑，得
    併科新臺幣一千萬元以下罰金。
　　製造、運輸、販賣第四級毒品者，處五年以上十二年以下有
    期徒刑，得併科新臺幣五百萬元以下罰金。
　　製造、運輸、販賣專供製造或施用毒品之器具者，處一年以
    上七年以下有期徒刑，得併科新臺幣一百五十萬元以下罰金
    。
　　前五項之未遂犯罰之。